臺灣臺中地方法院刑事判決　　　　　　 100年度訴字第3250號
公　訴　人　臺灣臺中地方法院檢察署檢察官
被　　　告　王厚傑
上列被告因違反毒品危害防制條例案件，經檢察官提起公訴（
100年度毒偵字第2312號），本院改依簡式審判程序判決如下：
    主     文
王厚傑施用第一級毒品，累犯，處有期徒刑壹年。扣案之第一級
毒品海洛因陸包（合計驗餘淨重伍點壹玖公克，空包裝總重貳點
伍玖公克）沒收銷燬之，扣案之注射針筒拾陸支均沒收。
    犯 罪 事 實
一、王厚傑曾於民國95年間，因竊盜案件經本院以95年度易字第
    3552號判決判處有期徒刑7月確定，嗣經裁定減刑為有期徒
    刑3月又15日確定，業於96年7月16日縮刑期滿執行完畢。又
    其於90年間因施用毒品案件，經本院以90年度毒聲字第2375
    號裁定送勒戒處所施以觀察勒戒後，因認無繼續施用毒品之
    傾向，於90年9月14日執行完畢釋放，並經臺灣臺中地方法
    院檢察署檢察官以90年度毒偵緝字第364號為不起訴處分確
    定；又於觀察勒戒執行完畢釋放後5年內，再因施用毒品案
    件，先後經最高法院以94年度台非字第109號判決判處有期
    徒刑7月確定、本院以94年度訴字第1521號判決判處有期徒
    刑8月確定（上開2案件嗣經合併定其應執行刑為有期徒刑1
    年2月確定，並於95年7月9日縮短刑期執行完畢）及本院以
    98年度訴字第900號判決判處有期徒刑10月確定、以100年度
    訴緝字第234號判決判處有期徒刑9月確定、以100年度訴緝
    字第226號判決判處有期徒刑10月確定、以100年度訴緝字第
    217號判決判處有期徒刑10月、4月，應執行有期徒刑1年確
    定與以100年度訴緝字第215號判決判處有期徒刑1年、4月，
    應執行有期徒刑1年2月確定（上開5案嗣經合併定其應執行
    刑為有期徒刑4年確定，現正執行中）。詎其猶不知悔改，
    復基於施用第一級毒品之犯意，於100年6月28日晚上8時許
    ，在賴正本所有，停放於臺中市○○區○○路1段1440號前
    之車牌號碼6581-SG號小貨車內，以將第一級毒品海洛因摻
    水置放於注射針筒中注射之方式，非法施用第一級毒品海洛
    因1次。嗣於同日晚上8時許，在前揭地址，經警方持搜索票
    當場查獲，並扣得第一級毒品海洛因6包（合計驗餘淨重5.
    19公克，空包裝總重2.59公克）、注射針筒16支（其中8支
    已使用，剩餘8支未使用）等物；復經警採集其尿液送驗，
    結果亦呈可待因及嗎啡陽性反應，而查悉上情。
二、案經臺中市政府警察局第二分局報請臺灣臺中地方法院檢察
    署檢察官偵查起訴，本院認有刑事訴訟法第273條之1第1項
    之情形，而改依簡式審判程序審理。
    理     由
一、按除被告所犯為死刑、無期徒刑、最輕本刑為3年以上有期
    徒刑之罪或高等法院管轄第1審案件者外，於刑事訴訟法第
    273條第1項程序進行中，被告先就被訴事實為有罪之陳述時
    ，審判長得告知被告簡式審判程序之旨，並聽取當事人、代
    理人、辯護人及輔佐人之意見後，裁定進行簡式審判程序；
    除簡式審判程序及簡易程序案件外，第1審應行合議審判，
    刑事訴訟法第273條之1第1項、第284條之1分別定有明文。
    本件被告王厚傑所犯係死刑、無期徒刑、最輕本刑為3年以
    上有期徒刑或高等法院管轄第1審案件以外之罪，並於本院
    行準備程序時就被訴事實為有罪之陳述，本院合議庭依前揭
    規定，經評議結果，裁定改由受命法官獨任行簡式審判程序
    ，先予敘明。
二、上揭事實，業據被告王厚傑迭於警、偵訊中及本院行準備程
    序與審理時均坦承不諱，且其於100年6月28日為警所採取之
    尿液，經送鑑驗結果，確呈可待因及嗎啡陽性反應，此有臺
    中市政府警察局第二分局委託鑑驗尿液代號與真實姓名對照
    表、詮昕科技股份有限公司出具之濫用藥物尿液檢驗報告各
    1紙附卷可稽；另扣案之白色粉末6包（合計送驗淨重5.19公
    克、空包裝總重2.59公克），經送鑑驗亦確檢出海洛因成分
    ，有法務部調查局濫用藥物實驗室100年9月1日調科壹字第
    10023019450號、100年9月1日調科壹字第10023019460號鑑
    定書各1份在卷足憑。此外，復有被告所有已供或預備供其
    施用第一級毒品海洛因所用之注射針筒16支扣案可資佐證，
    應認被告之自白確與事實相符，應堪採信。
三、次按施用第一、二級毒品為犯罪行為，毒品危害防制條例第
    10條定有處罰明文。故施用第一、二級毒品者，依前揭規定
    本應科以科罰。惟基於刑事政策，對合於一定條件之施用者
    ，則依同條例第20條、第23條之規定，施以觀察、勒戒及強
    制戒治之保安處分。又毒品危害防制條例於92年7月9日修正
    公布，自93年1月9日施行，其中第20條、第23條將施用毒品
    之刑事處遇程序，區分為「初犯」及「5年內再犯」、「5年
    後再犯」。依其立法理由之說明：「初犯」，經觀察、勒戒
    或強制戒治後，應為不起訴處分或不付審理之裁定；經觀察
    、勒戒或強制戒治執行完畢釋放後，「5年內再犯」者，因
    其再犯率甚高，原實施之觀察、勒戒及強制戒治既已無法收
    其實效，爰依法追訴或裁定交付審理。至於經觀察、勒戒或
    強制戒治執行完畢釋放後，「5年後再犯」者，前所實施之
    觀察、勒戒或強制戒治已足以遮斷其施用毒品之毒癮，為期
    自新及協助其斷除毒癮，仍適用「初犯」規定，先經觀察、
    勒戒或強制戒治之程序。從而依修正後之規定，僅限於「初
    犯」及「5年後再犯」二種情形，始應先經觀察、勒戒或強
    制戒治程序。倘被告於5年內已再犯，經依法追訴處罰，縱
    其第3次（或第3次以上）再度施用毒品之時間，在初犯經觀
    察、勒戒或強制戒治執行完畢釋放5年以後，已不合於「5年
    後再犯」之規定，且因已於「5年內再犯」，顯見其再犯率
    甚高，原實施觀察、勒戒或強制戒治，已無法收其實效，即
    應依該條例第10條處罰（最高法院95年5月9日95年度第7次
    刑事庭會議及97年9月9日97年度第5次刑事庭會議決議參照
    ）。查被告曾於90年間，因施用毒品案件，經本院以90年度
    毒聲字第2375號刑事裁定送觀察、勒戒後，認無繼續施用毒
    品之傾向，於90年9月14日執行完畢釋放，並由臺灣臺中地
    方法院檢察署檢察官以90年度毒偵緝字第364號為不起訴處
    分確定；復於前開觀察勒戒執行完畢釋放後之5年內起，再
    因施用毒品案件，先後經最高法院以94年度台非字第109號
    判決判處有期徒刑7月確定、本院以94年度訴字第1521號判
    決判處有期徒刑8月確定、以98年度訴字第900號判決判處有
    期徒刑10月確定、以100年度訴緝字第234號判決判處有期徒
    刑9月確定、以100年度訴緝字第226號判決判處有期徒刑10
    月確定、以100年度訴緝字第217號判決判處有期徒刑10月、
    4月，應執行有期徒刑1年確定及以100年度訴緝字第215號判
    決判處有期徒刑1年、4月，應執行有期徒刑1年2月確定等情
    ，有臺灣高等法院被告前案紀錄表及臺灣臺中地方法院檢察
    署刑案資料查註紀錄表各1份在卷足憑，而被告本件施用第
    一級毒品之犯行，雖係在前次觀察勒戒執行完畢5年後所犯
    ，惟被告於上開觀察勒戒執行完畢5年內，曾因多次施用毒
    品案件經法院宣示判決並確定，已詳述如前，顯見其並非於
    前次觀察勒戒執行完畢後5年內均無任何施用毒品之犯行，
    則揆諸前揭決議意旨，足認被告再犯率甚高，無論其「5年
    內再犯」之時點係於上開修法前或後，亦無論其後各次施用
    毒品之犯行，是否已逾第一次觀察勒戒或強制戒治執行完畢
    後5年，均毋須再重新施予觀察、勒戒或強制戒治之處遇程
    序，而應依毒品危害防制條第23條第2項規定，逕予訴追處
    罰。綜上所述，本件犯罪事證已臻明確，被告前開犯行洵堪
    認定，應予依法論科。
四、核被告所為，係犯毒品危害防制條例第10條第1項之施用第
    一級毒品罪。被告為施用毒品而持有第一級毒品，其持有之
    低度行為均應為施用之高度行為所吸收，不另論罪。再查被
    告前曾因竊盜案件，經本院判處有期徒刑7月確定，嗣經裁
    定減刑為有期徒刑3月又15日確定，業於96年7月16日縮刑期
    滿執行完畢等情，有上開臺灣臺中地方法院檢察署刑案資料
    查註紀錄表及臺灣高等法院被告前案紀錄表可稽，被告於受
    有期徒刑之執行完畢後，5年內故意再犯本件有期徒刑以上
    之罪，為累犯，應依刑法第47條第1項之規定，加重其刑。
    爰審酌被告前曾有施用毒品罪行，經送觀察勒戒後，猶不知
    悔改，再施用毒品不輟，不僅戕害自身健康，更辜負國家將
    之視為病人，並施以長時間之戒治處遇之苦心，惟其對他人
    權益之侵害仍屬有限，犯罪後已坦承犯行，暨其犯罪動機、
    目的、手段、施用次數及其素行、智識程度、生活狀況，等
    一切情狀，分別量處如主文所示之刑，並定其應執行之刑。
    另按毒品危害防制條例第17條所稱「供出毒品來源，因而破
    獲者」，係指被告供出毒品來源之有關資料，諸如前手之姓
    名、年籍、住居所、或其他足資辨別之特徵等，使調查或偵
    查犯罪之公務員因而對之發動調查或偵查並破獲者而言。申
    言之，被告之「供出毒品來源」，與調查或偵查犯罪之公務
    員對之發動調查或偵查並進而破獲之間，論理上須具有先後
    且相當之因果關係，固非謂被告一有「自白」、「指認」毒
    品來源之人，而破獲在後，即得依上開規定予以減刑（最高
    法院98年度台上字第6331號判決意旨參照）。查被告雖於警
    、偵訊時均指述其所施用之毒品，係向姓名、年籍不詳綽號
    「黑松」所購買等情（見警卷第5、6頁；偵查卷第15、16頁
    ），然經臺灣臺中地方法院檢察署檢察官依據被告之供述而
    追查毒品之上游，並無所獲，有臺灣臺中地方法院檢察署檢
    察官100年度毒偵字第2312號起訴書1份在卷足憑，足認本件
    並無因被告供出其毒品來源，而查獲其他正犯或共犯之情事
    ，依前開說明，本件自不符毒品危害防制條例第17條第1項
    之規定，無從適用該法律減輕其刑，附此敘明。
五、沒收部分：
（一）扣案之第一級毒品海洛因6小包(合計驗餘淨重5.19公克)
      ，係屬毒品危害防制條例第2條第2項第1款所規定之第一
      級毒品，且均係供被告施用之毒品，業據被告於本院審理
      時供承在卷，應依毒品危害防制條例第18條第1項前段之
      規定宣告沒收銷燬之；又盛裝上述扣案第一級毒品海洛因
      之外包裝袋6個（空包裝總重2.59公克），均有極微量之
      第一級毒品殘留而無法析離，亦應整體視為查獲之第一級
      毒品，併依毒品危害防制條例第18條第1項前段之規定宣
      告沒收銷燬之。
（二）再扣案之注射針筒16支，係被告所有，並供或預備供施用
      第一級毒品海洛因所用之物，業經被告自承在卷，應依刑
      法第38條第1項第2款規定宣告沒收。
（三）至扣案之電子磅秤1臺、行動電話(含0000000000門號SIM
      卡)1支等物，雖係被告所有之物，但被告否認係供本件施
      用毒品所用之物，本院審酌被告既已坦承上開犯行，自無
      庸對於應沒收之物有所隱諱，復查無證據足認該等扣案物
      與本案有何直接關連，又均非屬違禁物，爰不予宣告沒收
      。另因檢驗所耗用之海洛因，既已滅失，亦爰不另為沒收
      銷燬之諭知，均附此敘明。
據上論斷，應依刑事訴訟法第273條之1第1項、第299條第1項前
段，毒品危害防制條例第10條第1項、第23條第2項、第18條第1
項前段，刑法第11條、第47條第1項、第38條第1項第2款，判決
如主文。
本案經檢察官鄒千芝到庭執行職務。
中    華    民    國   100    年    12    月    30    日
               刑事第五庭       法  官  簡璽容
以上正本證明與原本無異。
如不服本判決應於收受送達後10日內向本院提出上訴書狀，並應
敘述具體理由；其未敘述上訴理由者，應於上訴期間屆滿後20日
內向本院補提理由書（均須按他造當事人之人數附繕本）「切勿
逕送上級法院」。
                                書記官  張雅如
中    華    民    國   100    年    12    月    30    日
附錄論罪科刑法條
毒品危害防制條例第10條
施用第一級毒品者，處 6 月以上 5 年以下有期徒刑。
施用第二級毒品者，處 3 年以下有期徒刑。